最高法院刑事裁定　　　　　　　　　　111年度台抗字第489號
抗　告　人　李中凱 
上列抗告人因違反毒品危害防制條例等罪定應執行刑案件，不服
臺灣高等法院中華民國111 年2 月21日駁回其第三審抗告之裁定
（110 年度聲字第3467號），提起抗告，本院裁定如下：
    主  文
抗告駁回。
    理  由
一、抗告期間，除有特別規定外，為5 日，自送達裁定後起算。
    又期間之計算，依民法之規定，在監獄或看守所之被告，於
    抗告期間內向監所長官提出抗告書狀者，視為抗告期間內之
    抗告，刑事訴訟法第406 條前段、第65條、第419 條、第35
    1 條第1 項分別規定甚明。故羈押或執行中之被告或受刑人
    若係經由監獄或看守所提出抗告書狀，即無在途期間可言。
    而民法第120 條第2 項規定：以日、星期、月或年定期間者
    ，其始日不算入；同法第122 條規定：於一定期日或期間內
    ，應為意思表示或給付者，其期日或其期間之末日，為星期
    日、紀念日或其他休息日時，以其休息日之次日代之。是抗
    告人在監獄或看守所，如向該監所長官提出抗告書狀，必在
    抗告期間內提出者，始可視為抗告期間內之抗告；如逾期始
    向該監所長官提出抗告書狀，即不得視為抗告期間內之抗告
    。
二、原裁定意旨略以：抗告人即受刑人李中凱（下稱抗告人）因
    違反毒品危害防制條例等罪定應執行刑案件，經原審法院以
    110 年度聲字第3467號裁定後，其裁定正本業於民國110 年
    9 月16日送達法務部矯正署臺北監獄（下稱北監），由抗告
    人本人親自收受，有抗告人簽名捺印之送達證書在卷可稽（
    見原審卷第357 頁）。又抗告人不服上開裁定所提之第三審
    抗告，係向北監長官提出抗告狀，由北監長官在狀首蓋收狀
    登記章後，再由北監轉寄書狀予原審法院，若受刑人係自行
    郵寄抗告狀，北監不會在狀紙蓋用收狀登記章，故本件並非
    抗告人自行郵寄刑事抗告狀至原審法院等情，業經收受抗告
    人所提本件刑事抗告狀之監所主任管理員吳正義陳明在卷，
    並有原審法院公務電話查詢紀錄表2 紙在卷可徵（見原審卷
    第423 、425 頁）。故本件抗告期間既無特別規定，應為 5
    日，抗告人在監執行中，北監與法院間無須加計在途期間，
    則自110 年9 月16日送達裁定之翌日（17日）起算5 日，本
    件抗告期間之末日應為110 年9 月21日，惟該日適逢國定假
    日（中秋節），故依民法第122 條規定，末日遞延至110 年
    9 月22日，即抗告人至遲應於110 年9 月22日提起抗告，方
    為適法。惟其遲至110 年9 月23日始向北監長官提出抗告書
    狀，有刑事抗告狀上所蓋北監十七工收狀登記章在卷足考（
    見原審卷第357 頁）。揆諸上開說明，顯已逾法定5 日之抗
    告期間，且無從補正，原審法院因而依刑事訴訟法第408 條
    第1 項前段規定裁定駁回其之第三審抗告等語。經核於法並
    無違誤。抗告意旨仍執前詞，認其之第三審抗告並未逾期，
    另請求若本院撤銷發回原審時，聲請原審法官迴避及希望由
    本院自行裁定等語，難認有理由，應予駁回。
據上論結，應依刑事訴訟法第412 條，裁定如主文。
中    華    民    國   111    年    5     月    5     日
                  刑事第四庭審判長法  官  林  立  華  
                                  法  官  林  瑞  斌  
                                  法  官  王  敏  慧  
                                  法  官  李  麗  珠  
                                  法  官  謝  靜  恒  
本件正本證明與原本無異
                                  書記官
中    華    民    國   111    年    5     月    9     日